【裁判字號】    99,交訴,43
【裁判日期】    990713
【裁判案由】    公共危險等
【裁判全文】
臺灣嘉義地方法院刑事判決              99年度交訴字第43號
公  訴  人  臺灣嘉義地方法院檢察署檢察官
被      告  甲○○
選任辯護人  王正明律師
上列被告因公共危險等案件，經檢察官提起公訴（99年度偵字第
3356號），本院判決如下：
    主  文
甲○○因過失致人於死，處有期徒刑捌月；又駕駛動力交通工具
肇事，致人死亡而逃逸，處有期徒刑壹年；應執行有期徒刑壹年
陸月。緩刑參年，並於本判決確定後壹年內向指定之政府機關、
政府機構、行政法人、社區或其他符合公益目的之機構或團體，
提供壹佰捌拾小時之義務勞務，緩刑期間付保護管束。
    事  實
一、甲○○於民國九十八年十一月十三日晚上九時二十分前某時
    ，駕駛牌照號碼四○六○－ＵＳ號（起訴書誤載為一○六○
    －ＵＳ號）自用小客車，沿嘉義縣水上鄉○○村○○○○○
    道路由東往西方向順向行駛，行經該道路柳林村段柳林南分
    一五號電桿西側約十三公尺處，本應注意車前狀況，並隨時
    採取必要之安全措施。而依當時陰天夜間光線昏暗、柏油路
    面乾燥無缺陷、無障礙物視距良好等狀況，未臻至不能注意
    之程度，竟疏於注意，貿然前進。適前方有邱安邦飲用酒類
    後，其血液所含酒精濃度高達每十分之一公升二百五十七點
    五毫克（相當於呼氣所含酒精濃度每公升一點二二毫克），
    已達不能安全駕駛動力交通工具之程度，仍騎乘牌照號碼Ｓ
    Ｖ六－一九一號輕型機車，沿該相同道路由東往西方向順向
    前進，行駛至電桿西側約六公尺附近，不慎擦撞路旁水泥護
    欄，人車均倒在道路中央附近。甲○○所駕自用小客車遂在
    接近道路中央處輾壓邱安邦之頭、胸、腹部，右前輪直接輾
    壓頭部，胸、腹則遭右前側底盤壓擦，致邱安邦受有顱腦及
    胸腹部鈍力損傷等傷害。甲○○知悉輾壓情事，即暫時停車
    搖下車窗觀看駕駛座側後視鏡，惟未下車，未採取救護或其
    他必要措施，並等候救護人員或警方到場處理，反而基於逃
    逸之故意，駕駛該自用小客車沿該道路往西方向離去。邱安
    邦人車倒地及甲○○駕車輾壓邱安邦之過程，適為當時在堤
    防上散步之丁○○所見並報案處理。邱安邦後經送醫急救，
    惟到院前，仍於同日下午十時十三分許傷重不治死亡。甲○○逃離現場後，隨即返回嘉義縣水上鄉大堀村江竹仔腳十一
    號其同居人丙○○○住處。後警方根據丁○○報案時所提供
    肇事車輛車牌號碼展開偵查，方循線查獲。
二、案經邱安邦之配偶乙○○告訴暨嘉義縣警察局水上分局報告
    臺灣嘉義地方法院檢察署檢察官相驗後偵查起訴。
    理  由
一、證據能力部分：按刑事訴訟法第一百五十九條第一項規定：
    「被告以外之人於審判外之言詞或書面陳述，除法律有規定
    者外，不得作為證據。」又被告以外之人於審判外之陳述，
    雖不符合同法第一百五十九條之一至第一百五十九條之四之
    規定，但經當事人於審判程序同意作為證據，法院審酌該言
    詞陳述或書面陳述作成時之情況，認為適當者，亦得為證據
    。當事人、代理人或辯護人於法院調查證據時，知有第一百
    五十九條第一項不得為證據之情形，而未於言詞辯論終結前
    聲明異議者，視為有前項之同意，刑事訴訟法第一百五十九
    條之五亦有規定。查被告以外之人丁○○、乙○○於司法警
    察前之供述（即警詢調查筆錄），道路交通事故現場圖、道
    路交通事故調查報告、交通事故現場照片說明（照片所呈現
    影像係感光物質經化學作用之結果，並非人之供述，本身非
    屬傳聞證據，惟攝影者在照片旁所記載之說明，諸如攝影時
    間、地點，仍屬之）、疑似交通事故肇事逃逸追查表、刑事
    案件證物採驗紀錄表、刑案現場勘察紀錄表、勘察照片說明
    、診斷證明書、相驗屍體證明書、檢驗報告書、相驗照片說
    明、報案紀錄單、前案紀錄、調解筆錄、匯款回條等固係被
    告以外之人於審判外欲證明某特定事項之供述，屬於傳聞證
    據。惟查，被告甲○○及辯護人於本案言詞辯論終結前對於
    上開傳聞證據並無任何異議，本院審酌：(一)、當事人均得聲
    請傳喚供述之人到庭接受交互詰問，傳聞所造成無從對質詰
    問之風險甚低；(二)、上述傳聞證據多屬公務員職務上或從事
    業務之人業務上所製作為證明本案事項（非具慣常性）之紀
    錄文書或證明文書，自文書之形式及製作之程序觀察，尚無
    違法不當或證明力過低之瑕疵；(三)、目擊證人丁○○已到庭
    接受交互詰問等，認為該等證據並無顯不可信之狀況，予以
    採納之，無礙被告及辯護人之對質詰問，依刑事訴訟法第一
    百五十九條之五規定，具備證據能力。
二、過失致死部分：訊據被告對於事實欄所記載其車輛輾壓被害
    人甲○○致死之情節固坦承不諱，惟矢口否認有何過失致死
    犯行，辯稱，案發地點昏暗無光，不知有人倒臥在地等語。
    經查：
  (一)、被害人邱安邦係酒後臻至不能安全駕駛程度，猶駕駛機車
      ，行至事故地點，撞擊護欄倒地，人車倒地後處在道路中
      央附近等情，為證人丁○○證述屬實（本院卷第九十頁審
      判筆錄），復有嘉義榮民醫院所出具被害人送醫急救時抽
      血檢驗所得之酒精濃度測試紀錄，警方事後到車禍現場所
      製作、記載被害人血跡位置、物品散落、撞擦護欄痕跡、
      車輛外觀等情形之道路交通事故現場圖、交通事故現場照
      片等在卷可參（相驗卷第二十五頁，本院卷第三十頁至第
      四十九頁）。
  (二)、被害人確係遭到被告所駕自小客車輾壓頭、胸、腹部死亡
      ，除據現場目擊證人丁○○分別於警詢及審理時證述無訛
      外（相驗卷第十二頁至第十三頁調查筆錄，本院卷第七十
      二頁至第九十二頁審判筆錄），被告車輛事後經警方採集
      右前底盤上殘留之血跡組織送驗，與被害人之ＤＮＡ型別
      相符，有採證照片、刑事案件證物採驗紀錄表、內政部警
      政署刑事警察局九十九年一月二十九日刑醫字第○九八○
      一六二七九六號鑑定書在卷可證（相驗卷第五十一頁至第
      五十八頁、第六十七頁，偵查卷第三頁），被害人係因本
      件車禍受有顱腦及胸腹部鈍力損傷等傷害，到院急救前即
      已不治死亡，亦據檢察官督同檢驗員相驗屬實，有卷附之
      診斷證明書、勘驗筆錄、相驗屍體證明書、檢驗報告書、
      相驗屍體照片等得考（相驗卷第二十三頁、第二十七頁、
      第三十頁至第四十頁、第四十六頁至第四十八頁、第八十
      三頁），更據法醫鑑定死因無誤，有法醫解剖鑑定報告書
      存卷足稽（相驗卷第六十九頁至第八十二頁）。
  (三)、被告雖然辯稱案發地點昏暗，不知有人倒臥在地云云，然
      查：案發地點所留之被害人血跡係位在接近道路中央位置
      ，被害人所騎乘機車倒地位置則在血跡東側，亦橫跨道路
      幾近一半寬度，有前開道路交通事故現場圖、交通事故現
      場圖足參（本院卷第三十頁、第三十五頁上方）。而被告
      於案發時係沿相同道路從東往西方向行駛，為被告所自承
      （本院卷第一百零一頁審判筆錄）。則被告由東側駛至案
      發地點，斷無不能見到斯時倒地且橫阻道路之機車，進而
      察覺附近人員倒地情事。又案發現場固屬昏暗，有前開交
      通事故現場照片可查（本院卷第三十三頁上方）。然爾，
      在場目擊證人丁○○證稱，其在車禍發生之前，站在堤防
      頂已見到被害人及其機車發生擦撞護欄之事故及人車倒地
      ，而被告所駕駛自用小客車車首置有大燈之照明設備，毫
      無破損，有被告車輛照片可稽（本院卷第五十頁），其較
      毫無照明設備輔助之目擊證人，更能觀得現場情狀，自不
      待言。再者，被害人係五十四年九月二十日出生之成年人
      ，身長一百七十二公分，體格中等，有前開法醫解剖鑑定
      報告書可查，而現場之血跡係分布於接近道路中央地點，
      已如前述，是以被害人倒臥位置及身材體格，均甚明顯，
      被告應無不能察覺之理。
  (四)、按汽車行駛時，駕駛人應注意車前狀況，並隨時採取必要
      之安全措施，道路交通安全規則第九十四條第三項定有明
      文。被告於事實欄所記載時間、地點駕駛汽車本應注意遵
      守該等規定，以維道路交通安全，且依當時陰天夜間無照
      明、柏油路面乾燥無缺陷、無障礙物視距良好、被害人身
      材體格及倒臥位置、機車倒地位置、被告車輛置有照明設
      備等狀況，有前揭道路交通事故現場圖、道路交通事故調
      查報告表、交通事故現場照片等可循，並未達到不能注意
      之地步。被告於應注意且能夠注意之下，疏未注意車前狀
      況，貿然前進，肇致本件車禍，其有過失，至為灼然。而
      被害人係酒後逾法定標準值騎乘機車，撞及路旁護欄人車
      倒地，橫阻道路部分通行，對於本件車禍之發生，亦有過
      失可言。審酌被害人係處在倒地靜止之狀態遭到被告車輛
      輾壓，被告稍事注意即得避免憾事，被告對於車禍之發生
      應負主要責任，被害人則為次要原因。況且，本件經送請
      臺灣省嘉雲區車輛行車事故鑑定委員會鑑定，亦為「甲○○駕駛自小客車，夜間未注意車前狀況，輾壓已先行肇事
      倒地之邱君等，為肇事原因；邱安邦飲用酒類超過法定標
      準值駕駛輕型機車，夜間先行肇事後，倒於道路妨礙車輛
      通行，為肇事次因。」等相同之認定，有該會九十九年三
      月一日嘉雲鑑九九○○六○字第○九九五八○○七五七號
      函在卷可參（相驗卷第八十六頁）。被害人就本件車禍雖
      然與有過失，惟被告既有過失，仍不得解免其責。而被害
      人係因本件車禍而發生死亡結果，已如前述，是被告之過
      失行為與被害人之死亡結果間，具有相當因果關係。從而
      ，被告辯稱昏暗不能注意云云，與事理不合，無非避重就
      輕之詞，被告過失致死部分事證明確，其犯行堪以認定。
三、肇事逃逸部分：
  (一)、訊據被告矢口否認有何肇事逃逸之犯行，辯稱，當時以為
      壓到木頭，始行離去云云。經查，被告駕駛車輛未注意車
      前狀況，過失輾壓被害人致死，前經敘明。被害人酒後騎
      乘機車撞及護欄倒地，被告車輛隨後輾壓被害人，被告車
      輛隨即減速停止，被告更搖下車窗觀看駕駛座後視鏡，稍
      後仍逕行加速離去現場等情，均為在場目擊證人丁○○分
      別於警詢及審理時所證述明確（相驗卷第十二頁調查筆錄
      ，本院卷第八十七頁至第八十八頁審判筆錄）。證人丁○○於審理時復稱，其平日擔任計程車司機，執業已達八年
      之久，係在防汛道路旁南側之堤防上散步時目擊本件車禍
      （本院卷第七十七頁審判筆錄）。酌以證人丁○○當時僅
      因散步緣故行經案發地點，與本件車禍之任何一方毫無利
      害關係可言；又具職業駕駛資格及經驗，具有相當之洞察
      及注意車禍過程之能力；所處位置又係由上往下且在西向
      車輛駕駛座側，顯得看見被告駕駛座情形，是其所為證言
      應屬可信。而警方事後乃依據在場目擊證人丁○○所提供
      之肇事車輛車牌號碼，循線追查，因而查獲被告，並在被
      告車輛底盤上採得可疑血跡組織，經化驗後與被害人ＤＮ
      Ａ型別相符，則有卷附之嘉義縣警察局指揮中心受理一一
      ○報案紀錄單、嘉義縣警察局水上分局柳林派出所疑似道
      路交通事故肇事逃逸追查表、前開內政部警政署刑事警察
      局鑑定書可憑（本院卷第五十七頁，相驗卷第二十六頁，
      偵查卷第三頁），足以佐證證人所言非虛。
  (二)、被告雖稱案發時感覺壓到木頭，因而離去，另舉同居人丙○○○關於被告於案發後並無異狀之證言為其佐證。然查
      ，被害人倒臥在接近道路中央位置，其旁更有倒地且橫阻
      道路之機車，被告輾壓被害人並行經倒地之機車後，自應
      知悉有異。又被告車輛所輾壓者係被害人之頭、胸、腹部
      ，被害人體格身材均屬正常，大小形狀軟硬質地實與木頭
      有別。再者，證人丁○○證稱，被告車輛輾壓被害人時，
      被害人所佩戴之安全帽當場爆開，彈向他處，發出聲響等
      語（本院八十頁審判筆錄）；而遺留在案發現場之安全帽
      ，其外殼及內襯分離處在二處，均嚴重破裂，尤其內襯已
      至無法辨識原狀之程度，相對距離更超過十二公尺以上，
      有道路交通事故現場圖、交通事故現場照片可查（本院卷
      第三十頁、第三十三頁、第三十七頁），與證人所述情形
      完全相符；被告駕車輾壓被害人之際，擠壓甚為嚴重，導
      致安全帽爆裂飛出並發出聲響，被告對此明顯存在之客觀
      情狀自不能諉稱不知。
  (三)、被告雖舉證人丙○○○之證言，證人丙○○○固到庭證稱
      被告於案發後駕車返回其居住地點時，言談舉止均無異狀
      。惟常人於事故發生之後，固有因為不知情而言談舉止正
      常者，亦有知情者為求掩飾而故作鎮定，故行為人內心是
      否知情，應按案發當時之跡證情狀為斷，不能單憑行為人
      事後之表徵，遽以推認內心毫不知情。而本件車禍發生時
      所存在之種種情狀，已顯示被告非但知悉車禍發生，更有
      意規避逃離。從而，被告所辯，均與事實不符，無非推卸
      責任之詞，事證明確，其肇事逃逸部分之犯行亦堪認定。
四、核被告所為，係犯刑法第二百七十六條第一項之過失致人於
    死罪、第一百八十五條之四駕駛動力交通工具致人死亡而逃
    逸罪。被告前開犯行分屬過失犯及故意犯，行為態樣不同，
    觸犯構成要件相異之罪名，時間、地點明顯可分，應予分論
    併罰。爰依被告之自白（本院卷第一百零七頁至第一百零八
    頁審判筆錄）、告訴人之陳述、臺灣嘉義地方法院檢察署刑
    案資料查註紀錄表及臺灣高等法院被告前案紀錄表之記載（
    偵查前案卷宗，本院卷第四頁）、本院民事庭調解筆錄（本
    院卷第一百十七頁）、華南商業銀行匯款回條（本院卷第一
    百十八頁）、本院電話紀錄（本院卷第一百十九頁），審酌
    被告未注意車前狀況，輾壓先前已因酒後駕車不慎倒地之被
    害人，所違反道路交通安全規則之程度；被告應負主要過失
    責任，被害人為次要原因；犯罪時未受刺激；父母、配偶均
    已辭世，育有四名子女，均已成年，現在清潔隊工作之生活
    狀況；先前未曾因案經法院判處罪刑之品行；國小畢業之智
    識程度；與被害人素不相識；肇事致被害人死亡，事後逃離
    現場，規避責任，所生危險及損害均非輕微；事後矢口否認
    犯行，惟與被害人家屬達成調解，已支付全部賠償金額之犯
    後態度等一切情狀，分別量處如主文所示之刑，並定其應執
    行之刑。
五、末查，被告未曾因故意犯罪受有期徒刑以上刑之宣告，此有
    前揭前案紀錄可參，審酌被告素行非差，亦與被害人家屬達
    成調解並支付全部賠償金額，堪認係因一時失慮，致罹刑典
    ，經此偵查審判程序，當知所警惕，應無再犯之虞，本院認
    為所宣告之刑，以暫不執行為適當，併予宣告緩刑三年，以
    啟自新。惟被告違規情節及所生損害均非輕微，又故意肇事
    逃逸，冀圖規避責任，事後更否認犯行，法紀觀念偏差，故
    責令其於本判決確定後一年內向指定之政府機關、政府機構
    、行政法人、社區或其他符合公益目的之機構或團體，提供
    一百八十小時之義務勞務，同時於緩刑期間接受保護管束。
據上論斷，依刑事訴訟法第二百九十九條第一項前段，刑法第二
百七十六條第一項、第一百八十五條之四、第五十一條第五款、
第七十四條第一項第一款、第二項第五款、第九十三條第一項第
二款，刑法施行法第一條之一第一項、第二項前段，判決如主文
。
本案經檢察官王振名到庭執行職務。
中    華    民    國    99    年    7     月    13    日
              交通法庭  審判長法  官  許進國
                              法  官  張志偉
                              法  官  張道周
以上正本證明與原本無異。
如不服本判決應於收受判決後10日內向本院提出上訴書狀，並應
敘述具體理由；其未敘述上訴理由者，應於上訴期間屆滿後20日
內向本院補提理由書（均須按他造當事人之人數附繕本）「切勿
逕送上級法院」。告訴人或被害人如對於本判決不服者，應具備
理由請求檢察官上訴，其上訴期間之計算係以檢察官收受判決正
本之日期為準。
中    華    民    國    99    年    7     月    13    日
                              書記官  張菀純
附記本判決論罪之法條全文
刑法第二百七十六條第一項
因過失致人於死者，處二年以下有期徒刑、拘役或二千元以下罰
金。
刑法第一百八十五條之四
駕駛動力交通工具肇事，致人死傷而逃逸者，處六月以上五年以
下有期徒刑。

司法院資訊處製作；財團法人民間司法改革基金會備份。
